臺灣高等法院民事判決
109年度醫再字第1號
再 審原 告  邵曰道 
再 審被 告  臺北榮民總醫院

法定代理人  張德明 
再 審被 告  曾令民 
            簡榮生 
上列當事人間侵權行為損害賠償再審之訴事件，再審原告對於中
華民國108年10月15日本院108年度醫上易字第5號確定判決提起
再審之訴，本院判決如下：
    主  文
再審之訴駁回。
再審訴訟費用由再審原告負擔。
    事實及理由
一、再審原告主張：伊不服本院108年度醫上易字第5號判決（下
    稱原確定判決）駁回其對臺灣士林地法院104年度醫字第16
    號判決(下稱第一審判決)之上訴，提起上訴，經最高法院於
    民國109年2月26日以109年度台上字第548號裁定駁回。惟原
    確定判決審理時，就衛生福利部醫事審議委員會(下稱醫審
    會)之鑑定書記載之「黃液」是否表示當時手術過程中腸吻
    合處未縫合好，導致引流液呈「黃液」及傷口處覆蓋紗布外
    觀黃液滲漏，涉及再審被告是否成立侵權行為，經伊多次聲
    請調查證據，原確定判決未再函請醫審會進行鑑定，亦未傳
    喚鑑定人到場調查，違反「證據禁止預斷」之原則，原確定
    判決有民事訴訟法第286條規定適用法規不當之違法。而第
    一審判決與原確定判決前，均無提示臺灣士林地方檢察署10
    3年度醫他字第15號、104年度醫偵字第10號案卷命兩造為適
    當辯論，竟採為判決之基礎，牴觸最高法院48年台上字第12
    7號判例、70年度台上字第2007號判例；又伊於第一審程序
    中並無不為辯論情事，第一審判決竟為一造辯論判決，原確
    定判決則捨第一審判決一造辯論判決文義解釋等情，屬違反
    民事訴訟法第199條第1項、第385條第1項、第387條及第451
    條第1項規定，適用法規顯有錯誤。另原確定判決未審酌102
    年3月30日0：20手術開始至15：22之臺北榮民總醫院病歷紀
    錄（下稱病歷紀錄）記載：「…JP×1引流液呈黃紅液量少…」
    、同年月31日07：22病歷紀錄記載：「…傷口處覆蓋紗布外
    觀滲黃紅液…」，核與醫審會鑑定書所陳：「手術縫合不良
    ：一般於手術後幾小時或1至2日內會症狀」等語相符，即前
    述病歷紀錄內「黃液」是否表示當時手術過程中腸吻合處未
    縫合好，導致引流液呈「黃液」及傷口處覆蓋紗布外觀黃液
    滲漏，涉及再審被告是否成立侵權行為，即有民事訴訟法第
    496條第1項第13款之再審事由。爰依民事訴訟法第496條第1
    項第1款、第2款及第13款之規定，提起本件再審之訴，求為
    廢棄原確定判決及第一審判決，再審被告應連帶給付新臺幣
    151萬元本息等語。
二、按再審之訴，應於30日之不變期間內提起。前項期間，自判
    決確定時起算，判決於送達前確定者，自送達時起算；其再
    審之理由發生或知悉在後者，均自知悉時起算；再審之訴顯
    無再審理由者，得不經言詞辯論，以判決駁回之，民事訴訟
    法第500條第1項、第2項、第502條第2項分別定有明文。次
    按判決適用法規顯有錯誤者，係指確定判決所適用之法規顯
    然不合於法律規定，或與司法院現尚有效及大法官會議之解
    釋顯然違反，及確定判決消極的不適用法規，顯然影響裁判
    者而言。並不包括判決理由矛盾、理由不備、取捨證據及認
    定事實之情形在內（最高法院60年台再字第170號判例、92
    年度台上字第320號判決意旨及司法院大法官釋字第177號解
    釋參照）。再按當事人聲明之證據，法院應為調查。但就其
    聲明之證據中認為不必要者，不在此限，民事訴訟法第286
    條定有明文。再審原告固主張原確定判決未依其聲請調查證
    據，違反民事訴訟法第286條規定適用法規顯有違誤云云，
    惟查：
  ㈠最高法院109年度台上字第548號裁定業於109年3月11日送達
    再審原告，有送達證書可按（見本院卷第39頁），再審原告
    於109年4月10日以民事再審起訴狀主張原確定判決有適用法
    規顯有錯誤之再審事由，固未逾法定不變期間。
　㈡然原確定判決已於事實及理由五、㈡依再審原告之母羅自坤之
    病歷資料、護理記錄，認定羅自坤於102年3月28日因腹痛至
    再審被告處急診，經醫師診斷、告知羅自坤之女邵慶芳手術
    之原因、必要性、風險等事宜，並取得邵慶芳同意後，羅自
    坤於翌日接受探查壞死小腸予以切除並修補左側股疝氣之手
    術，術後第6日發生溢漏徵兆，同年4月5日經加護中心值班
    住院醫師向邵慶芳解釋後，邵慶芳簽署放棄心臟按摩與電擊
    意願書，羅自坤於同日1時30分死亡，直接引起死亡原因為
    敗血性休克，先行原因則為腸吻合溢漏、敗血性腸壞死、嵌
    入性疝氣等情；並於事實及理由五、㈢、㈣分別依醫審會鑑定
    意見及依再審原告聲請長庚醫療財團法人林口長庚紀念醫院
    （下稱林口長庚醫院）之鑑定與補充鑑定意見，認定依據羅
    自坤臨床症狀與病理報告，手術進行有其必要性，且羅自坤
    已91歲高齡，具有鬱積性心衰竭、下肢水腫、營養不良、粥
    狀動脈硬化等情形，均可能對術後癒合不良產生影響，羅自
    坤術後腹內狀況呈穩定，自術後第6日開始有吻合處滲漏之
    徵兆，其原因為癒合不良所導致，並非執刀醫師縫合未完整
    所致，再審被告因病患手術後腸道功能無法立即恢復，未使
    病患於術後立即進食，符合醫療常規，與其吻合處滲漏無關
    等情。另於事實及理由五、㈤就再審原告聲請命鑑定人到場
    陳述意見及再為鑑定，以「羅自坤於臺北榮民總醫院進行之
    醫療手術過程，已經醫審會鑑定及林口長庚醫院鑑定及補充
    說明鑑定意見，均認簡榮生於醫療過程中並無違反醫療常規
    而有醫療疏失之情形，羅自坤於手術後6日始生腸吻合溢漏
    之結果，應可認並非簡榮生於手術過程中未完整為腸之縫合
    所致」等語，說明無再調查證據之必要，是原確定判決已詳
    述認定再審被告並無醫療疏失之理由及依據，且具體審酌認
    無依再審原告聲請調查證據之必要，自無民事訴訟法第496
    條第1項第1款規定適用法規顯有錯誤情事。是再審原告執此
    提起再審之訴，顯為無理由。
三、又按提起再審之訴，應表明再審理由及關於再審理由並遵守
    不變期間之證據，民事訴訟法第501條第1項第4款亦定有明
    文，此為必須具備之程式，且此程式之欠缺性質上屬無庸命
    補正之事項（最高法院60年台抗字第538號判例參照）。且
    民事訴訟法第501條第1項第4款表明再審理由，必須指明確
    定判決有如何合於法定再審事由之具體情事始為相當，倘僅
    泛言有何條款之再審事由，而無具體情事者，仍難謂已合法
    表明再審事由（最高法院61年台再字第137號、64年台聲字
    第76號判例意旨可資參照）。再按再審之訴不合法者，法院
    應以裁定駁回之，民事訴訟法第502條第1項定有明文。再審
    原告以109年6月12日再審補充理由狀㈠主張原確定判決牴觸
    最高法院48年台上字第127號判例、70年台上字第2007號判
    例，及違反民事訴訟法第199條第1項、第385條第1項、第38
    7條及第451條第1項規定，亦屬民事訴訟法第496條第1項第1
    款再審事由；復以109年6月20日再審補充理由狀㈡主張原確
    定判決未審酌102年3月30日、3月31日病歷紀錄，有同法第4
    96條第1項第13款之再審事由云云，惟查：
  ㈠再審原告於109年3月11日收受最高法院109年度台上字第548
    號裁定，遲至109年6月12日以上開民事訴訟法第496條第1項
    第1款事由，所提再審之訴(見本院卷第57至75頁)，顯已逾3
    0日不變期間，自屬不合法。
  ㈡再審原告雖於109年6月20日以再審補充理由狀㈡主張原確定判
    決未審酌102年3月30日、同年月31日病歷紀錄，有合於民事
    訴訟法第496條第1項第13款之再審事由云云，惟再審原告於
    提起本件再審之訴時所引用醫審會鑑定報告資料內即已載明
    上開病歷紀錄（見本院卷第11至13頁），足見再審原告於提
    起本件再審之訴時即可主張該再審事由，遲至109年6月20日
    始具狀主張此再審事由，顯已逾30日之不變期間，亦屬不合
    法。
  ㈢再審原告主張原確定判決有民事訴訟法第496條第1項第2款之
    再審事由（見本院卷第5頁），然並未指明原確定判決有如
    何合於民事訴訟法第496條第1項第2款再審事由之具體情事
    ，揆之上開說明，此部分再審自不合法。
四、綜上所述，再審原告主張原確定判決未依其聲請調查證據，
    違反民事訴訟法第286條規定，依同法第496條第1項第1款之
    規定，提起再審之訴部分，顯無再審理由，爰不經言詞辯論
    ，逕以判決駁回之。至其另依同法第496條第1項第1款、第2
    款、第13款之規定，提起再審之訴部分，或逾30日再審期間
    或未具體指明再審事由，均為不合法，應併予駁回。
五、據上論結，本件再審之訴為一部顯無理由、一部不合法，依
    民事訴訟法第502條、第78條，判決如主文。
中　　華　　民　　國　　109 　年　　6 　　月　　30　　日
                        醫事法庭
                        審判長法  官  傅中樂
                              法  官  趙伯雄
                              法  官  管靜怡
正本係照原本作成。
如不服本判決，應於收受送達後20日內向本院提出上訴書狀，其
未表明上訴理由者，應於提出上訴後20日內向本院補提理由書狀
（均須按他造當事人之人數附繕本）上訴時應提出委任律師或具
有律師資格之人之委任狀；委任有律師資格者，另應附具律師資
格證書及釋明委任人與受任人有民事訴訟法第466條之1第1項但
書或第2項（詳附註）所定關係之釋明文書影本。如委任律師提
起上訴者，應一併繳納上訴審裁判費。
中　　華　　民　　國　　109 　年　　7 　　月　　1 　　日

　　　　　　　　　　　　　    書記官  蕭進忠
附註：
民事訴訟法第466條之1（第1項、第2項）：
對於第二審判決上訴，上訴人應委任律師為訴訟代理人。但上訴
人或其法定代理人具有律師資格者，不在此限。
上訴人之配偶、三親等內之血親、二親等內之姻親，或上訴人為
法人、中央或地方機關時，其所屬專任人員具有律師資格並經法
院認為適當者，亦得為第三審訴訟代理人。